臺灣高等法院民事裁定
111年度抗字第1099號
抗  告  人  財政部國有財產署北區分署

法定代理人  郭曉蓉  

上列抗告人因與相對人鄭誌鵬等間聲請假處分事件，對於中華民
國111年7月26日臺灣臺北地方法院111年度全字第252號所為裁定
提起抗告，本院裁定如下： 
    主  文
抗告駁回。
抗告費用由抗告人負擔。
    理  由
一、按債權人對於駁回其假處分聲請之裁定，提起抗告，抗告法
    院倘依民事訴訟法第533條準用同法第528條第2項規定，通
    知債務人陳述意見，無異使債務人事先知悉債權人對其聲請
    假處分情事，核與假處分程序之隱密性及保全強制執行之目
    的有違。本件抗告人不服原裁定，提起抗告，審酌本件情節
    ，不宜使相對人預先知悉抗告人假處分之聲請，認無使相對
    人陳述意見之必要，合先敘明。
二、抗告人聲請及抗告意旨略以：坐落臺北市○○區○○段○○段00地
    號土地（下稱系爭土地）應有部分4分之1（下稱系爭應有部
    分）屬中華民國所有，伊為管理機關，相對人即其餘應有部
    分4分之3共有人於民國111年7月15日通知伊，渠等已以總價
    新臺幣（下同）1,042萬7,360元將系爭土地出售予第三人，
    伊就系爭應有部分可分受260萬6,840元，限期伊若不行使優
    先購買權即視為放棄。惟上開售價遠低於合理市價2,160萬
    元至2,360萬元間，伊為維國有財產權益，已訴請裁判分割
    系爭土地，如係以變價分割方式公開拍賣，應可保全伊對系
    爭應有部分之權利，為免相對人在分割共有物判決確定前逕
    為處分，致請求標的變更，日後不能執行，爰依民事訴訟法
    第532條規定，陳明願供擔保以補釋明之不足，聲請禁止相
    對人依土地法第34條之1規定就系爭應有部分為處分行為。
    原裁定不察駁回聲請，顯有違誤，爰提起本件抗告，聲明廢
    棄原裁定，並准為假處分等語。
三、按債權人就金錢請求以外之請求，欲保全強制執行者，得聲
    請假處分。假處分，非因請求標的之現狀變更，有日後不能
    強制執行，或甚難執行之虞者，不得為之。請求及假處分之
    原因，應釋明之。前項釋明如有不足，而債權人陳明願供擔
    保或法院認為適當者，法院得定相當之擔保，命供擔保後為
    假處分。民事訴訟法第532條、第533條準用第526條第1項、
    第2項定有明文。所謂釋明，乃當事人提出之證據雖未能使
    法院達於確信之程度，惟已使法院得薄弱之心證，信其事實
    上之主張大概為如此者。若聲請人就其請求或假處分之原因
    未予釋明，法院即不得命供擔保後為假處分。又土地共有人
    請求分割共有物及多數共有人依土地法第34條之1規定處分
    共有物，其目的均在消滅共有關係，且均屬共有人固有之權
    利，少數共有人縱提起分割共有物之訴，多數共有人並不因
    此即喪失其依上開土地法規定處分共有物之權利，自不得僅
    因共有人提起分割共有物之訴，即謂為避免土地現狀變更，
    而有依民事訴訟法第532條規定為假處分，禁止其他共有人
    依上開土地法規定處分共有物之必要（最高法院107年度台
    抗字第635號裁定參照）。
四、經查：
  ㈠假處分之請求部分：抗告人主張系爭應有部分屬中華民國所
    有，其為管理機關，相對人為系爭土地應有部分4分之3之共
    有人，依土地法第34條之1規定出售系爭土地，伊已起訴請
    求分割系爭土地等情，業據提出土地建物查詢資料、存證信
    函、不動產買賣契約書（原法院卷第9至29頁）、起訴狀及
    開庭通知書（本院卷第41至45頁）為證，堪認已就假處分之
    請求為釋明。
　㈡假處分之原因部分：抗告人主張相對人以總價1,042萬7,360
    元出售系爭土地（換算每平方公尺為52萬餘元），遠低於合
    理市價2,160萬元至2,360萬元間（即每平方公尺108萬元至1
    18萬元間），致其得分受金額低於合理市價而受有損害等情
    ，固據提出鄰近土地即坐落臺北市○○區○○段○○段000○0地號
    土地（下稱復興段土地）109年11月20日不動產交易實價查
    詢資料（本院卷第15頁）及鄰近新成屋成交案例資料（本院
    卷第47頁）為證。惟查少數共有人提起分割共有物之訴，多
    數共有人並不因此即喪失依土地法第34條之1規定處分共有
    物之權利，不得僅因共有人提起分割共有物之訴，即謂為避
    免土地現狀變更，應假處分禁止其他共有人依上開土地法規
    定處分共有物。況抗告人聲請禁止相對人處分系爭應有部分
    ，縱獲准許，仍無法阻止相對人處分系爭土地，難認其為保
    全本案請求而有假處分之必要。又參照土地法第34條之1立
    法目的在消滅共有關係，促進土地之利用，為平衡兼顧其他
    共有人之權利，已賦予少數共有人優先承買之權利；前述復
    興段土地之使用分區為第四種商業區，與系爭土地為第四之
    一種住宅區不同，二者相距約1公里，並未相鄰，商業條件
    亦有差距（本院卷第15、38、37、40頁參照），至鄰近新成
    屋交易總價，則未拆分房屋、土地價格各為若干，難為比較
    （本院卷第47頁），均不足認系爭土地交易價格遠低於市價
    ；縱抗告人仍認價格偏低，尚可依法行使優先購買權，自難
    遽認因不准假處分即受有損害。是抗告人聲請本件假處分，
    並不能達到其欲保全之目的，難認已就聲請假處分之原因為
    釋明。
　㈢綜上所述，抗告人聲請就系爭應有部分為假處分，於法未合
    ，不應准許。原裁定駁回抗告人之聲請，並無違誤。抗告意
    旨指摘原裁定不當，聲明廢棄，為無理由，應予駁回。
五、據上論結，本件抗告為無理由。爰裁定如主文。　　　　　
中　　華　　民　　國　　111 　年　　9　 　月　  30  　日
  　　　　　　  　　民事第四庭
                    　　審判長法  官  傅中樂
　　　　　　　　　　　　　　　法  官  汪曉君
                              法  官  廖慧如

正本係照原本作成。
本裁定除以適用法規顯有錯誤為理由外，不得再抗告。如提起再
抗告，應於收受送達後10日內委任律師為代理人向本院提出再抗
告狀。並繳納再抗告費新臺幣１千元。
中　　華　　民　　國　　111 　年　　10　　月　　3 　　日

　　　　　　　　　　　　　　　書記官  呂  筑